臺灣高等法院刑事判決
109年度侵上訴字第104號
上  訴  人  
即  被  告  林志鴻

選任辯護人  詹基益律師
上列上訴人因妨害性自主案件，不服臺灣新北地方法院108年度
侵訴字第112號，中華民國109年2月11日第一審判決（起訴案號
：臺灣新北地方檢察署108年度偵字第2702號），提起上訴，本
院判決如下：
    主  文
原判決撤銷。
甲○○犯強制性交罪，處有期徒刑參年。
    犯罪事實
一、甲○○與代號0000-000000號之女子（下稱A女）係朋友關係。
    甲○○於民國107年12月15日前某日，邀約A女為其慶生，兩人
    相約於107年12月15日外出用餐，用餐完畢後，A女搭乘由甲
    ○○所駕駛自用小客車外出購物，再返回A女住家放置物品，
    嗣又陪同甲○○往新北市土城區方向行駛，然途中因身體狀況
    不佳而陷於昏睡，A女於同（15）日16時許轉醒之際，發現
    甲○○已將原駕駛之自用小客車停放在新北市○○區○○路0段00
    巷00號之Q MOTEL 汽車旅館停車場，並登記投宿於111號房
    。A女雖感不妥，然因先前與甲○○出遊之經驗，認其應不至
    於有越軌之行為，而勉為同意，並於投宿後陪同甲○○外出與
    其同事用餐，於同日19時許返回上址汽車旅館休息。嗣A女
    因疲累、體力不支，在房間內休息，期間甲○○屢次以手環抱
    A女，均遭A女拒絕。詎甲○○竟基於強制性交之犯意，於同日
    22時許，在上址111號房內，不顧A女之拒絕與抗拒，強行拉
    起A女之上衣，親吻A女之胸部，且將A女之褲子褪至大腿處
    ，以其生殖器插入A女陰道內之方式，對A女為強制性交1次
    得逞。嗣A女報警處理，而查知上情。
二、案經A女訴由新北市政府警察局土城分局移送臺灣新北地方
    檢察署檢察官偵查起訴。
    理  由
壹、程序部分
一、司法機關所製作必須公示之文書，不得揭露性侵害被害人之
    姓名、出生年月日、住居所及其他足資識別被害人身份之資
    訊，性侵害犯罪防治法第12條第2 項定有明文。是本判決關
    於告訴人A 女、友人詹○○及證人呂○○（姓名均詳卷）之姓名
    、住所等足資識別其身分之人別資料，依上開規定不得揭露
    ，並以如前之代號稱之，合先敘明。
二、本判決以下所引具傳聞性質之各項供述證據經本院於審理期
    日調查證據時提示並告以要旨後，未據當事人於言詞辯論終
    結前就證據能力部分有所異議，本院復查無該等證據有違背
    法定程序取得或顯不可信之情形，依據刑事訴訟法第159條
    之5規定，自應認為均有證據能力。其餘非供述證據，並無
    證據證明係公務員違背法定程序所取得，亦無刑事訴訟法第
    159條之4顯有不可信之情況與不得作為證據之情形，且經本
    院於審理期日依法進行證據之調查、辯論，亦應有證據能力
    。
貳、實體部分
一、認定犯罪事實所憑之證據及理由：
　　訊據被告對於上開犯罪事實坦承不諱(本院卷第162、165頁)
    ，經查被告之上開自白供述，核與證人即告訴人A女於警詢
    、偵查中及原審審理時之證述情節大致相符（見108年度偵
    字第2702號卷【下稱偵查卷】第15至23、105至115頁；原審
    卷第卷第126至132頁）。且A 女於案發翌（16）日前往臺北
    市立聯合醫院仁愛院區採證，其內褲褲底內層斑跡、外陰部
    棉棒、陰道深部棉棒、肛門棉棒精子細胞層檢出同一男性體
    染色體DNA-STR型別，與被告型別相符；又A女外陰部棉棒精
    子細胞層檢出一男性Y染色體DNA-ATR型別，與被告型別相符
    之事實，亦有內政部警政署刑事警察局108年2月26日刑生字
    第1078028873號鑑定書1份在卷可稽（見偵查卷第137至141
    頁）；此外，A女於107年12月16日2 時50分許至臺北市立聯
    合醫院仁愛院區驗傷，發現陰部處女膜陳舊性裂傷、右手虎
    口1 ×2公分紅腫之傷勢，有受理疑似性侵害案件驗傷診斷書
    附卷可稽（見偵查卷之不公開卷第10至12頁），其中右手虎
    口傷勢部分與A女所述被告對其違反意願性交之際，A女有掙
    扎反抗情形相符，足認被告之任意性自白，確與事實相符，
    犯行明確，堪以認定。
二、論罪科刑部分：
　㈠按稱性交者，謂非基於正當目的所為之下列性侵入行為：一
    、以性器進入他人之性器、肛門或口腔，或使之接合之行為
    。二、以性器以外之其他身體部位或器物進入他人之性器、
    肛門，或使之接合之行為，刑法第10條第5項定有明文。被
    告以其生殖器插入A女生殖器內之行為，屬刑法第10條第5項
    第1款所規定之性交行為。是核其所為，係犯刑法第221條第
    1項之強制性交罪，至被告親吻A女胸部之猥褻低度行為，應
    為性交之高度行為所吸收，不另論罪。
　㈡被告上訴意旨略以被告已經坦承犯行，也已經對A女造成的傷
    害後悔而想與A女和解，但民事和解庭上被告已經把金額提
    到新臺幣100萬元，但A女不接受至今未能取得A女諒解，請
    求以刑法57條第10款從輕量刑並以59條酌減，並宣告緩刑給
    被告自新的機會，以自由之身努力賺錢彌補被害人的損害等
    語。惟按刑法第59條於94年2月2日修正公布時立法以旨乃係
    認為，現行第59條在實務上多從寬適用，為防止酌減其刑之
    濫用，自應嚴定其適用之條件，以免法定刑形同虛設，破壞
    罪刑法定之原則。科刑時原即應依第57條規定審酌一切情狀
    ，尤應注意該條各款所列事項，以為量刑標準。因此，本條
    關於裁判上減輕之規定，必於審酌一切之犯罪情狀，在客觀
    上顯然足以引起一般同情，認為縱予宣告法定最低刑度猶嫌
    過重者，始有其適用，以避免濫用，破壞立法者設定法定刑
    之立法政策。因此，本條固屬法院依法得自由裁量之事項，
    然並非漫無限制，必須犯罪另有特殊之原因與環境，在客觀
    上足以引起一般同情，認為即予宣告法定低度刑期，猶嫌過
    重者，始有其適用，至於被告無前科、坦白犯行、素行端正
    ，以及犯罪之動機、犯罪之手段或犯罪後之態度等情狀，僅
    可為法定刑內從輕科刑之標準，不得據為酌量減輕之理由（
    最高法院51年台上字第899號判例、88年度台上字第6683號
    、91年度台上字第733號判決意旨參照）。本院再詳予審酌
    被告所犯情節並無何特殊之原因與環境，在客觀上足以引起
    一般同情，認為即予宣告法定低度刑期，猶嫌過重者之事實
    ，至於被告犯後坦承犯行，有意願賠償A女，係屬刑法第57
    條量刑之事由，已如上述，參照上開說明，自無適用刑法第
    59條規定予以酌減其刑之餘地。被告及其辯護人此部分之主
    張，尚無可採。　
三、撤銷改判及量刑之理由：　　　　 　　　　　　 
  ㈠原審判決就被告所犯以事證明確，並依法論罪科刑，固非無
    見，惟被告提起上訴後，已於本院審理中坦承犯行，原審未
    及審酌被告犯後態度之改變，於量刑之考量因子有所影響，
    自仍應予撤銷改判。
  ㈡爰以被告之行為人責任為基礎，審酌被告與告訴人A女原本即
    相識，竟利用A女對其不設防之信任關係，與A女至汽車旅館
    投宿休息之機會，於A女已明確表示不願與其發生性行為之
    際，猶不顧A女之反對，以徒手拉扯之強暴方式，將其生殖
    器插入A女陰道內，對A女為強制性交行為得逞之犯罪動機、
    目的及犯罪手段，於原審準備程序時先坦承犯行，嗣於審理
    期日翻異前詞否認犯行，但提起本件上訴後，已完全坦承之
    犯後態度。再兼衡被告行為造成A女右手虎口受傷，至今對
    異性仍存有恐懼之心理陰影，迄今尚未能與告訴人A女達成
    和解，然其對A女原即存有好感，以及自述高職畢業之智識
    程度，現從事裝潢工程小包商、經濟狀況不佳之生活狀況等
    一切情狀，就被告所犯，量處如主文第二項所示之刑，以符
    罪刑相當。
　㈢至本件被告所犯科刑已逾2年以上，自不合於刑法74條所定得
    宣告緩刑之要件，被告及其辯護人上訴意旨請求對被告宣告
    緩刑以惕自新，以期被告以自由之身努力賺錢彌補被害人的
    損害云云，於法無據，顯無理由，附此敘明。
據上論斷，應依刑事訴訟法第369條第1項前段、第364條、第299
條第1項前段，判決如主文。
本案經檢察官許宏緯提起公訴，檢察官許鈺茹到庭執行職務。
中　　華　　民　　國　　109 　年　　7 　　月　　29　　日
                  刑事第十九庭  審判長法　官  曾淑華
                                      法　官  俞秀美
                                      法　官  陳文貴
以上正本證明與原本無異。
如不服本判決，應於收受送達後20日內向本院提出上訴書狀，其
未敘述上訴之理由者並得於提起上訴後20日內向本院補提理由書
（均須按他造當事人之人數附繕本）「切勿逕送上級法院」。
                                      書記官  洪宛渝
中　　華　　民　　國　　109 　年　　7 　　月　　29　　日
附錄：本案論罪科刑法條全文
刑法第221條第1項
對於男女以強暴、脅迫、恐嚇、催眠術或其他違反其意願之方法
而為性交者，處3年以上10年以下有期徒刑。